【裁判字號】    98,抗,705
【裁判日期】    980916
【裁判案由】    聲請發還扣押物
【裁判全文】
臺灣高等法院臺中分院刑事裁定           98年度抗字第705號
抗  告  人
即  聲請人  甲○○
                    現於台灣台中監獄台中分監
上列抗告人因聲請發還扣押物案件，不服臺灣彰化地方法院中華
民國九十八年六月五日裁定（九十八年度聲字第一○四六號）提
起抗告，本院裁定如下：
    主  文
原裁定撤銷。
本件發回臺灣彰化地方法院。
    理  由
一、本件抗告人即聲請人甲○○（以下簡稱為聲請人）之抗告意
    旨略以：伊於民國（下同）九十六年六月二十二日遭警扣押
    之新台幣（下同）九萬一千七百元現金，在伊被訴詐欺犯行
    案件，既未被法院宣告沒收確定，即應發還，尚不能以部分
    同案被告尚未歸案，即駁回聲請人發還扣押物之聲請，爰依
    法提起抗告等語。
二、按「扣押物未經諭知沒收者，應即發還。但上訴期間內或上
    訴中遇有必要情形，得繼續扣押之」，此於刑事訴訟法第三
    百十七條定有明文；又「扣押物若無留存之必要者，不待案
    件終結，應以法院之裁定或檢察官命令發還之」，此於同法
    第一百四十二條第一項前段亦有明文規定。經查：本案聲請
    人於九十六年六月二十二日遭警扣押之九萬一千七百元現金
    ，在其被訴詐欺案件之刑事確定判決（即臺灣彰化地方法院
    九十六年度易字第一五五○號）並未經法院宣告沒收，此情
    業經本院調取上開刑案卷宗審認無誤。雖該案尚有同案被告
    阮政謙、阮富信二人經原審通緝並未到案，而依據該案臺灣
    彰化地方法院檢察署檢察官九十六年度偵字第五八三三號起
    訴書，則未附理由亦未區分被告，而為「扣案附表１所示物
    品，並請依法宣告沒收」之請求。惟刑事訴訟法第一百四十
    二條第一項前段之立法目的，乃係為保障扣押物權利人之利
    益，賦予扣押物權利人得在案件終結前，視案件係在偵查或
    審理階段，分別有向檢察官或法院聲請發還扣押物之權利；
    則審認有無繼續扣押必要之檢察官或法院，自係實際實施偵
    查之檢察官或實際受理審判之「法院」而言。故在本件聲請
    ，應由實際審理臺灣彰化地方法院九十六年度易字第一五五
    ○號刑事案件之「法院」（合議庭），始得審認有無繼續扣
    押上開九萬一千七百元現金之必要；亦必如此，始足保障扣
    押物權利人之利益。茲查，本件聲請人向原裁定法院提起本
    件發還扣押物之聲請之後，原裁定法院並未將本件聲請送請
    實際審理上開刑事案件之「法院」（合議庭）審認有無繼續
    扣押上開扣押物之必要，而係另分案件，由並未審理該院九
    十六年度易字第一五五○號刑事案件之法官裁定，此與刑事
    訴訟法第一百四十二條第一項前段之立法意旨顯有違背，茲
    為保障聲請人之利益，應由本院將原裁定撤銷，並發回原裁
    定之臺灣彰化地方法院。又詐欺取財之犯罪所得對刑案被告
    而言，係屬贓物，應發還被害人，不能認係犯罪所得應予沒
    收之物，併予敘明。
三、據上論斷，應依刑事訴訟法第四百十三條前段，裁定如主文
    。
中    華    民    國    98    年    9     月    16    日
            刑事第三庭   審判長法  官   王  增  瑜
                               法  官   梁  堯  銘
                               法  官   廖  柏  基
以上正本證明與原本無異。
不得再抗告。
                               書記官   曾  煜  智
中    華    民    國    98    年    9     月    16    日


司法院資訊處製作；財團法人民間司法改革基金會備份。
